【裁判字號】    91,上更(二),346
【裁判日期】    920527
【裁判案由】    違反毒品危害防制條例
【裁判全文】
臺灣高等法院高雄分院刑事判決          九十一年度上更(二)字第三四六號
    上訴人
    即被告  甲○○
    選  任
    辯護人  姜宜君律師
            邱佩芳律師
右上訴人因違反毒品危害防制條例案件，不服臺灣高雄地方法院九十年度重訴字第四
號中華民國九十年十月三十日第一審判決（起訴案號：臺灣高雄地方法院檢察署八十
九年度偵字第二七七三二號），提起上訴，判決後，經最高法院第二次發回更審，本
院判決如左：
      主      文
原判決撤銷。
甲○○意圖販賣而持有第一級毒品，累犯，處有期徒刑拾貳年，褫奪公權捌年。
扣案之第一級毒品海洛因包（淨重陸佰肆拾陸點玖柒公克）沒收銷燬，包裝（重拾
陸點伍陸公克）沒收。
      事      實
一、甲○○曾於民國（下同）八十二年間，因犯違反麻醉藥品管理條例案件，經台灣
    板橋地方法院於八十三年三月三日判處有期徒刑四月確定，又因違反藥事法、違
    反麻醉藥品管理條例案，經台灣桃園地方法院分別判處有期徒刑八月及有期徒刑
    五年二月，不服上訴，經台灣高等法院於八十三年五月二十四日判決上訴駁回，
    不服再上訴最高法院，其中違反藥事法部份經最高法院為上訴駁回確定（判刑八
    月），另違反麻醉藥品管理條例案件則由最高法院為原判決撤銷發回原審法院，
    再經原審高等法院於八十四年四月十八日仍判決有期徒刑五年二月確定。上開三
    罪於八十四年六月十五日經定執行刑為有期徒刑五年十月，指揮書執畢日期為八
    十八年八月十四日，甲○○於八十五年九月假釋出獄，未經撤銷假釋，期滿視為
    執行完畢。仍不知悔悟。
二、甲○○復於八十九年十一月下旬某日，在桃園縣桃園市○○路附近某處，以新臺
    幣（下同）一百萬元之代價，向綽號「政隆」之不詳年籍男子購入第一級毒品海
    洛因磚二塊（甲○○自稱購入時約十八台兩重即約七百公克）而持有，原欲供己
    施用；因思及吸毒花費開銷大，可伺機販毒獲利以供己吸毒花費，乃又另基於意
    圖販賣而持有第一級毒品海洛因之犯意，於同年十二月七日二十三時許駕駛車號
    Ζ六＿三五○八號自小客車，搭載無犯意連絡之女友王美華（現已改名為王惠如
    ），攜帶上開海洛因毒品前往桃園縣桃園巿宏昌十二街與泰昌十一街口附近，囑
    王美華駕車離去投宿旅館，而將上開毒品先藏置於桃園縣桃園巿泰昌十一街一一
    二號無人使用之處所前信箱面板內並俟機販售。而後再至桃園縣桃園巿宏昌十三
    街六二四號「快活林汽車旅館」二○七室與王美華華會合，旋即外出，因遭法務
    部調查局高雄市調查處人員據綽號「發哥」之人祕報甲○○有販賣海洛因之意圖
    ，並提供甲○○之住址車號，乃北上跟監控，於翌日（即同年月八日）凌晨二
    時許，在上開汽車旅館門口，由自外返回旅館之甲○○身上當場查獲其持有第一
    級毒品海洛因一小包毛重約零點五公克，再查獲前述甲○○意圖販賣而持有，並
    暫藏於上開信箱面板中之第一級毒品海洛因磚二包各一塊，加計身上查獲之一小
    包海洛因毒品，該三包共淨重六百四十六點九七公克、包裝重十六點五六公克、
    純度百分之八十一點六、純質淨重共計五百二十七點九三公克。
三、案經法務部調查局高雄市調查處（以下簡稱高雄市調處）移送台灣高雄地方法院
    檢察署檢察官偵查起訴。
    理    由
一、訊據上訴人即被告甲○○固坦認有於右揭時地因持有及藏置第一級毒品海洛因而
    遭高雄市調處調查員查獲之事實，惟矢口否認有意圖販賣毒品海洛因而持有之情
    事，辯稱：伊毒癮甚重，每天需吸食摻有第一級毒品海洛因之香煙約五十支，因
    伊施用量大，且大量購買較便宜，亦可免缺貨之苦，乃先挪用伊公司之款項購買
    ，嗣再以伊私人之座車向聯邦銀行貸款一百萬元返還，伊此次購買大量之海洛因
    純係欲供自己施用，並無販賣之意圖，伊自己經營砂石場及食品公司，有正當之
    工作收入，不須以販毒維生，一次購足毒品，並不悖離常情云云。
二、經查：
  (一)被告甲○○於高雄市調處調查及檢察官偵查之初，雖供稱海洛因係其於八十九年
    十一月中旬以九十萬元向「王董」或「黃董」購入，惟嗣經高雄市調處借提及其
    後於檢察官偵查、原審及本院歷次審理時則均供稱係於八十九年十一月下旬以一
    百萬元向綽號「政隆」之人買入，並稱以前所述並不實在等語，參諸被告確有以
    其座車向聯邦銀行借款一百萬元，經該行於八十九年十二月四日撥下該一百萬元
    借款，有該汽車貸款撥款證明附卷可證（見原審卷第六四頁），應認被告嗣後所
    供係於八十九年十一月下旬以一百萬元向綽號「政隆」者購入海洛因約七百公克
    等情，為真實可信；公訴人認被告係於八十九年十一月中旬以九十萬元向綽號「
    黃董」之不詳年籍男子購入二塊海洛因，即與事實不符，合先說明。
  (二)上開扣案之物品，經送請法務部調查局鑑定結果認係第一級毒品海洛因，三包合
    計淨重六百四十六點九七公克、包裝重十六點五六公克、純度百分之八十一點六
    、純質淨重共計五百二十七點九三公克，此有法務部調查局（八九）陸一字第八
    九一八八二八一號、電腦條碼000000000 號鑑定通知書一紙附卷可稽。而被告被
    查獲後，經採其尿液送驗結果，呈嗎啡陽性反應，亦有高雄市政府衛生局高衛試
    煌字第Ｘ─五四號煙毒尿液檢驗成績書影本乙份附卷可參，堪認被告確有施用毒
    品海洛因之習慣，因無確切之證據足以證明被告係欲販賣而購入海洛因，依「罪
    疑惟輕」之刑事原則，自應認被告於購入海洛因之初，僅有供自己施用之意思。
  (三)被告雖以其購入海洛因後，並未另行起意販賣，購入之海洛因係欲供自己施用，
    其每日約吸五十支摻有海洛因之香菸，每支香菸約摻０‧二至０‧三之海洛因，
    將海洛因放在前揭信箱面板內，要施用時再去拿取一點出來等情置辯；然認定犯
    罪事實所憑之證據，並不直接證據為限，倘間接事實之木身，且有判斷直接事實
    存在之作用，亦有證據之機能，由間接事實為訴訟上之證明，而於通常一般人不
    致懷疑，而得確信其為真實之程度者，亦得為有罪認定（最高法院七五年台上字
    第一八二二號、七六年台上字第四九八六號判例參照），被告雖有經營樺冠砂石
    有限公司及佶樂食品行，有營利事業登記證在卷足憑（見原審卷第一一０、一一
    一頁），但以其挪公用司款項購入海洛因後，尚需以其座車向銀行質押借款觀之
    ，足見其資力並非十分雄厚，且其長期施用毒品花費不貲，既購入大量海洛因，
    除供自己施用外，為挹注長期施用毒品之大量花費，乃起意販賣牟利，非無可能
    ，此由證人即調查員邱耀輝、劉栓楠於原審及本院前審證稱：高雄市調處係接獲
    綽號「發哥」之人檢舉說被告甲○○販毒，乃前往跟監，見被告開車至快活林汽
    車賓館，車未開進去，見被告手中拿一個袋子，跑到公寓信箱處，我們一組人就
    到賓館去，在王美華身上及被告車上並未搜到毒品，後來被告回到賓館，即在他
    身上搜到一小包毒品，我們另一組人因有看到被告跑到公寓的信箱處，他出來卻
    未見手上拿有東西，推測被告有將毒品轉手之情形，才到公寓那邊搜索，果然從
    信箱內搜到毒品等語（見原審卷第七十、七一頁、本院上更(一)字卷第七十、七一
    頁），亦可證明該檢舉被告販賣毒品之情，並非空穴來風。再據被告供稱伊購入
    之二塊海洛因磚重約七百公克，且其所稱每日施用五十支摻有０‧二至０‧三公
    克海洛因之香菸，則其一天施用毒品之分量亦僅在十至十五公克之間，則其每日
    僅取用些許之海洛因帶在身上即可，何需將全部購入之海洛因隨身帶，若非係
    欲帶出與人交易，何至如此，且海洛因價值昂貴，被告購入大量海洛因，理應將
    之藏放於隱密處，藏置於公司或家中猶較安全，乃其竟於女友欲投宿旅館時，將
    之藏放在附近無人居住之公寓信箱面板內而不畏遺失，莫非已與人談好交易，約
    定交貨地點，否則豈敢大意如此！再參諸證人即被告之女友王美華於高雄市調處
    訊問時證稱：有聽被告說該物品（即袋子裝之毒品）正準備拿給別人等語（見偵
    查卷第八頁），益見被告有將該等海洛因磚販賣予他人之意圖，雖王美華於原審
    審理時改稱不知情云云，然二人係親密男女朋友，為雙方所不否認，王美華事後
    翻異前供，應係護之詞，況經原審當庭勘驗王美華於高雄市調處現場偵訊錄影
    情形，錄影帶內容中「王美華在房間中坐著，有二、三位男調查員在場進進出出
    ，有人買食物進來，門可隨意打開並無鎖住，王美華表示不餓。要求抽菸、喝水
    與調查人員閒聊。過程中態度從容、平和。王美華一邊撫摸頭髮一邊接受訊問。
    或者左手托著下巴陳述。當時偵訊室的門是打開，門外有許多吵雜聲音，是外面
    打地基的聲音。調查員向王美華告知並解釋其權利內容。經王美華回答反應後開
    始訊問並製作筆錄（錄影帶標示ＥＰ４６：１０至ＥＰ４９：０８部分）製作完
    筆錄後，王美華仔細看筆錄內容後在筆錄後面簽名並按指印。偵訊過程，王美華
    均坐著或站著，回答問題，細看筆錄，並未發現任何強暴脅迫的情事，此有原審
    九十年九月二十四日庭訊勘驗筆錄在卷足憑（見原審卷第一八六頁），是王美華
    於調查局之供述應係自由意志下所為，又與被告並無仇隙，其不利於被告之供述
    ，應堪可採信。至證人李慶雲、周麗蘭於原審證稱：調查局因不移送王美華，故
    讓王美華咬甲○○云云，應屬臆測之詞，蓋王美華是否涉及吸食毒品或販賣毒品
    罪嫌，係由公訴人加以指揮主導偵查，如王美華果真涉嫌犯罪，則豈有調查員隨
    意交換條件而王美華即會由有刑事責任變為沒有任何刑責之理，況調查人員訊問
    時，證人李慶雲、周麗蘭並不在場，是其證言亦不足信。
  (四)被告又辯稱當時毒癮發作，於調查局訊問時很疲憊，調查員之訊問過程應係不正
    訊問云云，但查被告於高雄市調處之供詞具體詳細，就取得毒品之時間、來源，
    價格等答問明白，有該筆錄在卷，雖嗣後就前手何人以及約於何處購買等有所翻
    異前詞，然僅係圖卸刑責之心態。本院勘驗高雄市調處訊問被告之錄影帶，被告
    係自八十九年十二月八日上午七時二十分開始接受訊問至十三時三十三分結束訊
    問，其間被告因毒癮發作昏睡，而屢被調查員喚醒，或點香菸讓被告吸食以提振
    其精神，筆錄均有向被告宣讀提示，有本院九十二年三月十二日勘驗筆錄在卷可
    考，被告因想睡覺，故訊問緩慢，長達六個多小時之久，然被告始終否認有販賣
    毒品之意圖，該訊問筆錄亦如實記載，並無不正取供之情事，被告辯稱係受不正
    訊問云云，應不足取。
  (五)被告另辯稱其為警逮捕前，除獨資經營佶樂食品行外，另與人合資經營砂石場，
    並有多項投資，不須以販賣毒品維生云云，並提出合夥契約書，基金投資證明、
    股票投資證明，樺冠砂石場相關報稅資料等影本為證，然查被告購買前開毒品海
    洛因係先挪用公司之資金，再以座車貸款償還，足見被告當時資金並非雄厚，已
    如前述，且販賣海洛因有厚利可圖，縱另有謀生途徑，為利慾所驅，非不可能鋌
    而走險，況被告前即有販賣毒品安非他命之前科，更何況上開公司或合夥，或不
    一定有盈餘，被告自難執此而為有利之抗辯。至高雄市調處於八十九年十二月七
    日中午即開始跟監（詳證人邱耀輝原審證詞），雖未查獲被告有與人通電話連絡
    買賣海洛因之情事，但連絡買賣之方式有多種，非僅電話連絡一途，亦不能執此
    而推論被告並無販賣海洛因之意圖。
  (六)綜上所述，被告一次以一百萬元購入毒品海洛因，雖欲供自己施用，但其為挹注
    施用毒品之花費，乃起意販賣牟利，已甚明顯，所辯要係卸責之詞，不足採信。
    又被告既有施用毒品海洛因之惡習，且毒癮已深，用量甚多，花費不貲，其於買
    入毒品海洛因後，除供自己施用外，既欲販賣以賺取差價，而供自己大量吸毒之
    經濟來源，其有營利之意圖，自無可疑，是被告罪證已甚明確，犯行堪予認定。
三、按海洛因係毒品危害防制條例第二條第一項第一款所列之第一級毒品，被告為自
    己施用購入海洛因後，再意圖營利販賣而持有之行為，核係犯毒品危害防制條例
    第五條第第一項之意圖販賣而持有第一級毒品罪。被告持有毒品海洛因之低度行
    為應為販賣之高度行為所吸收，被告前有如事實欄所載之犯罪科刑及執行情形，
    此有臺灣高雄地方法院檢察署刑案資料查註記錄表在卷可稽，其於受有期徒刑之
    執行完畢後，五年內再犯本件有期徒刑以上刑之罪，應依刑法第四十七條以累犯
    論處，除法定刑為無期徒刑部分依法不得加重外，餘則應加重其刑。
四、原審予以論罪科刑，固非無見，然查被告係以一百萬元之代價，向綽號「政隆」
    者購入毒品海洛因，已如前述，原判決認係以九十萬元購入，與事實即有不符。
    又毒品之外包裝，伊用於包裹毒品，防止裸露、潮濕，便於帶運送販賣，係供
    運輸、販賣毒品所用之物，應依毒品危害防制條例第十九條第一項之規定宣告沒
    收方屬適法，原判決未將扣案海洛因之外包裝（重一六‧五六公克）諭知沒收，
    亦有未洽，被告上訴否認有販賣海洛因之意圖，雖無理由，惟原判決既有可議，
    即屬無可維持，應由本院將原判決撤銷，審酌被告曾有施用及販賣安非他命前科
    ，執行完畢出獄後，再沈迷於施用海洛因，且用量極大，足見其無戒絕施用毒品
    之決心，不顧政府緝毒之宣導，為挹注其毒品花費，並進而意圖販賣，犯罪後猶
    不坦白供認，顯無悔意等情狀，爰予科處有期徒刑拾貳年，並依法宣告褫奪公權
    捌年，扣案之海洛因三包為第一級毒品（合計淨重六百四十六點九七公克），應
    依毒品危害防制條例第十八條第一項前段宣告沒收銷燬之，又海洛因之外包裝（
    重十六點五六公克）為供販賣毒品所用之物，應依同條例第十九條第一項規定宣
    告沒收，另信箱面板一塊，非被告所有，為被告供述在卷，且與犯罪無關，故不
    予宣告沒收。
據上論斷，應依刑事訴訟法第三百六十九條第一項前段、第三百六十四條、第二百九
十九條第一項前段、毒品危害防制條例第五條第一項、第十八條第一項前段、第十九
條第一項、刑法第十一條前段、第三十七條第二項、第四十七條，判決如主文。
本案經檢察官陳新慶到庭執行職務。
中    華    民    國     九十二     年       五       月     二十七     日
                              臺灣高等法院高雄分院刑事第四庭
                                  審判長法官  蕭權閔
                                        法官  李嘉興
                                        法官  陳吉雄
右正本證明與原本無異。
如不服本判決應於收受本判決後十日內向本院提出上訴書狀，其未述上訴理由者，
並得於提起上訴後十日內向本院補提理由書狀（均須按他造當事人之人數附繕本)「
切勿逕送上級法院」。
                                書記官  黎  珍
中    華    民    國     九十二     年       五       月     二十九     日
附錄：本判決論罪科刑法條：
毒品危害防制條例第五條第一項：
意圖販賣而持有第一級毒品者，處無期徒刑或十年以上有期徒刑，得併科新臺幣七百
萬元以下罰金。
                                                                        Ｆ


司法院資訊處製作；財團法人民間司法改革基金會備份。
